【裁判字號】    99,交聲,323
【裁判日期】    990419
【裁判案由】    聲明異議
【裁判全文】
臺灣高雄地方法院交通事件裁定         99年度交聲字第323號
原處分機關  高雄市政府交通局
代  表  人  王國材
異  議  人
即受處分人  甲○○
上列異議人即受處分人因違反道路交通管理處罰條例案件，對於
高雄市政府交通局民國99年2 月5 日所為之處分（高市交裁字第
裁32-B00000000號裁決書），聲明異議，本院裁定如下：
    主  文
異議均駁回。
    理  由
一、原處分意旨略以：異議人即受處分人甲○○（下稱異議人）
    於民國98年12月16日22時39分許，騎乘H5B-939 號重型機車
    ，行經高雄市○○區○○路與其美街口時，經高雄市政府警
    察局小港分局漢民路派出所（下稱舉發機關）執勤員警攔停
    後，因拒絕接受酒精濃度測試之檢定，攔停員警遂以異議人
    違反道路交通管理處罰條例第35條第4 項之規定，掣發高市
    警交字第B00000000 號舉發違反道路交通管理事件通知單（
    下稱舉發通知單）予以舉發，異議人不服舉發，於98年12月
    28日向高雄市政府交通局（原處分機關）提出申訴，原處分
    機關函請舉發單位調查結果，仍認異議人有上開違規行為，
    乃依據道路交通管理處罰條例第35條第4 項規定，於99年2
    月5 日以高市交裁字第裁32-B00000000號裁決書（下稱裁決
    書），裁處異議人罰鍰新臺幣（下同）60,000元，並依同條
    例第67條第2 項（原裁決漏列第2 項，應予補列）規定，吊
    銷異議人重型機車駕駛執照（原裁決書誤載吊銷「普小」駕
    駛執照，應予更正），3 年內禁考等語。
二、異議人聲明意旨略以：我於前揭時地並未喝酒，僅未戴安全
    帽，亦未拒絕警方的酒測，我還吹氣吹了7 、8 次，也收到
    警方寄發的罰單，爰依法聲明異議，請求撤銷原處分等語。
三、按汽車（依道路交通管理處罰條例第3 條第8 款規定，包括
    機器腳踏車即機車）駕駛人拒絕接受測試酒精濃度之檢定者
    ，處新臺幣6 萬元罰鍰，並當場移置保管該汽車及吊銷該駕
    駛執照，3 年內不得考領，道路交通管理處罰條例第35條第
    4 項、第67條第2 項前段分別規定明確。又道路交通管理處
    罰條例第35條第4 項之所以規定「拒絕酒精濃度測試之檢定
    」除應課予罰鍰6 萬元外，並應當場移置保管該汽車及吊銷
    該駕駛執照，較諸同條第1 項規定酒後駕車之處罰更為嚴厲
    ，目的在於不使拒絕酒精濃度測試檢定之駕駛人反而獲得寬
    典，否則無異鼓勵駕駛人拒絕接受測試，再衡以處罰之基礎
    ，係因人體內酒精含量，自開始飲酒時隨飲酒量漸漸累積增
    加，而於完成飲酒時，體內酒精含量達到最高，隨後即依代
    謝率逐漸代謝；基此，倘駕駛人遭員警攔停後，積極拒絕接
    受酒精測試或消極推諉拖延，致其體內酒精濃度因時間經過
    而逐漸代謝降低，對於其他立即配合測試之駕駛人顯有不公
    ，且亦明顯有礙警員職務之順利進行，是駕駛人經警告知酒
    精濃度測試標準及流程後，不論以積極行為表示拒絕或以消
    極不配合方式排斥酒測，均屬「拒絕接受酒精濃度測試」。
    。次按道路交通管理處罰條例科處行政罰事件，依據公法爭
    議之舉證責任分配法則，固應先由行政機關就其業已履踐相
    關正當法律程序，以及人民應受處罰之客觀違反法令行為，
    負證明之責，異議人就行政機關已為相當證明之前開事項，
    若主張欠缺主觀歸責條件或為其他抗辯，亦須就其所辯提出
    反證；惟行政機關對於前開應為舉證事項，非不得以執行查
    察取締勤務人員，依據調查人證之程序，使就親歷事實提供
    證明方法，合先敘明。
四、經查：
  (一)訊據異議人坦承有於前揭時、地騎乘上開機車，因未戴安全
    帽，經警攔停而後被以拒絕酒測開單告發之情事，雖矢口否
    認有飲酒、並拒絕酒測之情，且以前詞置辯。查異議人為員
    警當場舉發未帶安全帽之違規行為，並因拒絕接受酒測，另
    遭員警舉發拒絕接受酒精濃度測試之檢定之違規行為。嗣異
    議人於舉發通知單所載之應到案日期前提出申訴，經原舉發
    單位調查結果，仍認異議人有以上之違規行為，原處分機關
    乃依道路交通管理處罰條例第35條第4 項、第67條第2 項前
    段之規定，裁處罰鍰6 萬元、吊銷重型機車駕駛執照、3 年
    內禁考等處分，有公路監理電子閘門證號查詢異議人機車駕
    駛人結果（註記吊銷駕照）、證號查詢異議人汽車駕駛人結
    果（未註記吊銷駕照）、上開舉發通知單、交通違規陳述及
    查詢單、裁決書、酒精濃度測試表、高雄市政府警察局小港
    分局99年1 月12日高市警港分六字第0990000364號函在卷可
    稽（本院卷第7 、8 、13、19、35、49頁），是上開事實，
    應堪認定。
  (二)按警察對於已發生危害或依客觀合理判斷易生危害之交通工
    具，得予以攔停，要求駕駛人或乘客出示相關證件或查證其
    身分，及要求駕駛人接受酒精濃度測試之檢定，警察職權行
    使法第8 條第1 項第1 款、第3 款分別定有明文，是依道路
    交通管理處罰條例第35條授權員警實行酒精濃度測試檢定之
    規定，乃是基於員警執行交通稽查勤務之必要性所設，員警
    固然不能毫無理由對駕駛人實施酒測，然只要有事實足認駕
    駛人有酒駕可能性，其發動門檻即已足備。本件證人即舉發
    警員乙○○於本院具結證稱：「當時我執行巡邏勤務，在高
    雄市○○區○○路與其美街口發現異議人騎機車未戴安全帽
    ，就加以攔查，從異議人之言談中有聞到酒味，乃詢問他有
    喝多少酒，異議人說他有喝一口，因為酒的濃度很濃，所以
    他不敢喝太多，我就要求他酒測，我有跟他講說，如果只有
    喝一口，酒測應該會通過」等語明確（本院卷第46頁），異
    議人亦自承其確實未帶安全帽無訛（本院卷第45頁）。職是
    ，員警於執行巡邏勤務，因異議人未戴安全帽加以攔停，並
    因異議人言談中有明顯酒味之客觀情形，而懷疑異議人係為
    酒後騎車，並要求異議人進行酒測，顯係基於合理懷疑，且
    異議人酒後騎車確存有實害，則執勤員警對異議人進行臨檢
    ，並要求其配合進行酒測，與司法院大法官釋字第535 號解
    釋意旨不悖，自無不合之處。
  (三)又查酒精濃度測試器既係設計專用於對不特定對象測試吐氣
    所含酒精濃度之儀器，則其設計上自應以簡易為原則，即受
    測者僅需依正常方式吹氣，即可輕易達到檢測目的，受測者
    如願配合而依正常方式吹氣，應可得知檢驗結果。本件異議
    人酒測前確有喝酒之徵兆，此業證人乙○○結證屬實如上。
    又證人乙○○證稱：「異議人雖有配合酒測的動作，但他只
    有吹氣的動作，並沒有實際吹氣出來，導致酒測器無法測量
    他的呼氣酒測濃度，他大概吹了很多次，超過5 次以上，我
    們就有跟他說如果他繼續不配合，我們就會開拒測的罰單，
    而且向他宣讀3 次，之後雖然有吹氣的動作，但沒有實際把
    氣吹出來，導致酒測器無法測量出他的呼氣酒測濃度，我們
    每跟他宣讀1 次不配合即開拒測罰單，就讓他重新測1 次，
    大約有3 次，從我們攔查到開單超過30分鐘。當時還有我們
    所長杜嘉鴻一起在場攔查並進行酒測」等語詳確（本院卷第
    46頁），按員警係屬司法警察人員之一份子，自深切明白出
    庭作證具結後，應據實陳述之義務及虛偽證述應受處罰之嚴
    重後果，佐以其能具體說出攔停、舉發異議人交通違規之經
    過情節，其係全程目擊異議人交通違規之過程，亦不致發生
    誤認之情形，且其與異議人並不相識，更無甘冒偽證罪責而
    故意誣陷異議人之理，是其所為證言，應屬真實可信。則異
    議人當時既確有喝酒之跡象，其經酒精濃度測試，理應能藉
    由機器測試清楚顯示出數據，而不可能儀器毫無反應（合格
    與否，另當別論），且異議人一再經由員警勸導告知受測方
    式後，仍多次以雖有吹氣動作，但是實際上未將氣吹出，亦
    即以不正確方式，來消極抗拒測試，是異議人以消極不配合
    方式，以達拒絕接受酒精濃度測試之實，顯見異議人係以消
    極不作為之方式規避該儀器之測試，而此一消極不作為，在
    法律評價上應與積極拒絕接受酒測之行為相同。本件執勤警
    員依異議人當日經多次測試仍無法完成酒精濃度測試之檢定
    等客觀情事，始確定係出於異議人未配合酒測正確吹氣所致
    ，乃舉發異議人拒絕酒精濃度測試之檢定，於法洵無違誤。
  (四)綜上所述，堪認異議人確實有於上揭時、地經員警要求酒測
    ，異議人雖無明確拒絕，然卻無心酒測，實際上以消極不配
    合方式排斥酒測，致遭員警掣單舉發等情甚明，參以酒精濃
    度測試表上亦紀錄「拒測」，有該測試表附卷可憑（本院卷
    第36頁），足徵異議人當日拒絕酒測之事實，堪以認定。至
    異議人其餘當日係選退休人員理事，才騎車拜票等置辯，然
    此與認定其有無上揭交通違規行為均無關，自無從為異議人
    有利之認定。
五、原處分機關以異議人上揭違規事實明確，分別依道路交通管
    理處罰條例第35條第4 項、第67條第2 項前段之規定，裁處
    罰鍰6 萬元、吊銷重型機車駕駛執照、3 年內禁考之處分，
    經核並無違誤，裁量亦屬適當，應予維持。本件異議人聲明
    異議，為無理由，應予駁回。至異議人騎乘機車未戴安全帽
    之行為，是否違反道路交通管理處罰條例第31條第6 項之規
    定，應由原處分機關另行處理，附此敘明。
據上論斷，應依道路交通案件處理辦法第19條，裁定如主文。
中    華    民    國    99    年    4     月    19    日
                  交通法庭    法  官  林建鼎
以上正本證明與原本無異。
如不服本裁定，應於送達後5 日內向本院提出抗告狀（須附繕本
）。
中    華    民    國    99    年    4     月    19    日
                              書記官  林怡君

司法院資訊處製作；財團法人民間司法改革基金會備份。
